臺灣南投地方法院刑事判決
109年度易字第161號
公  訴  人  臺灣南投地方檢察署檢察官 
被      告  廖立歆



上列被告因妨害名譽案件，經檢察官提起公訴（109 年度偵字第
963 號），本院判決如下：
    主    文
廖立歆犯公然侮辱罪，處罰金新臺幣捌仟元，如易服勞役，以新
臺幣壹仟元折算壹日。
    犯罪事實
一、廖立歆於民國108 年11月20日晚間8 時10分許，在facebook
　　（臉書）社群網站、不特定人或多數人得以共見共聞之「中
　　興新村子弟兵」社團網頁，因不滿洪瑞隆在其留言之回覆內
　　容，竟基於公然侮辱之犯意，在國外某處，利用電腦網際網
　　路設備連結上開臉書社團網頁，使用「Pearl Poulter 」帳
　　號名稱，在洪瑞隆之回覆內容下方張貼內容為「你這個11月
　　加入假帳號少在那邊放屁了  髒東西還不滾  我的名字是你
　　能tag 的嗎  少不要臉了  要賺錢買豬肉滾遠點去」之留言
　　，以「髒東西」、「少不要臉了」之文字侮辱洪瑞隆，足以
　　貶損洪瑞隆之人格。
二、案經洪瑞隆訴由南投縣政府警察局中興分局報告臺灣南投地
　　方檢察署檢察官偵查起訴。
    理    由
一、程序事項
    按本法於在中華民國領域內犯罪者，適用之。犯罪之行為或
　　結果，有一在中華民國領域內者，為在中華民國領域內犯罪
    。刑法第3 條前段、第4 條分別定有明文。又案件由犯罪地
    或被告之住所、居所或所在地之法院管轄。刑事訴訟法第 5
    條第1 項復有明文。查被告廖立歆為我國國籍，雖在國外利
　　用電腦網際網路設備張貼前揭留言（見本院卷第151 頁），
　　惟告訴人洪瑞隆係在南投縣內住所上網發現前揭留言（見警
　　卷第5 頁），犯罪結果地之一為告訴人之南投縣內住所，本
　　案自有我國刑法之適用，本院並有管轄權，先予敘明。
二、證據能力：
  ㈠以下引用被告以外之人於審判外所為陳述之供述證據，迄本
　　院言詞辯論終結前，檢察官、被告就該證據之證據能力均未
　　聲明異議（見本院卷第300 、301 頁），本院審酌該證據製
　　作時之情況，並無違法不當或證明力明顯過低之瑕疵，以之
　　作為證據應屬適當，依刑事訴訟法第159 條之5 第2 項之規
　　定，認為自得作為證據。
  ㈡其餘認定本案犯罪事實之非供述證據，復無違反法定程序取
    得之情形，亦得作為證據。
三、認定犯罪事實所憑之證據及理由：
    訊據被告對於其於108 年11月20日晚間8 時10分許，在face
　　book（臉書）社群網站之「中興新村子弟兵」社團網頁，在
　　國外某處，利用電腦網際網路設備連結上開臉書社團網頁，
　　使用帳號名稱「Pearl Poulter 」，在告訴人之回覆內容下
　　方張貼內容為「你這個11月加入假帳號少在那邊放屁了  髒
　　東西還不滾  我的名字是你能tag 的嗎  少不要臉了  要賺
　　錢買豬肉滾遠點去」之前揭留言之事實固不爭執（見本院卷
　　第300 、304 頁）。惟矢口否認有何公然侮辱之犯行，並辯
　　稱：我不認為告訴人有何名譽或實質上的受損，我使用這些
　　字並沒有要傷害人（見本院卷第304 、305 頁）云云。經查
　　：
  ㈠關於上開被告不爭執之事實，業據其於警詢、本院審理時自
　　承在卷（見警卷第3 、4 頁、本院卷第304 、305 頁），核
　　與證人即告訴人（見警卷第5 、6 頁、本院卷第297 至 299
　　、302 頁）之證述情節大致相符，並有臉書網頁及帳號名稱
　　「Pearl Poulter 」個人首頁擷圖（見警卷第7 、8 頁）等
　　件附卷可稽，是此部分之事實，已堪認定。又以被告陳稱：
　　印象中上開臉書社團是5 千到1 萬人（見本院卷第301 頁）
　　，告訴人證稱：上開臉書社團大概1 萬多人，被告回文是社
　　團裡的成員都看的到（見本院卷第297 頁），足見不特定人
　　或多數人得以共見共聞前揭留言，當屬公然甚明。
  ㈡雖然被告置辯如前。惟按，所謂「侮辱」，凡以言詞、文字
　　、圖畫或動作，對他人表示不屑、輕蔑、嘲諷、鄙視或攻擊
　　其人格之意思，足以對個人在社會上所保持之人格及地位，
　　在客觀上達到貶損其名譽及尊嚴評價之程度，使他人在精神
　　及心理上有感受到難堪或不快之虞者，即足當之。則以「髒
　　東西」通常係指鬼怪妖魔或不吉利之事物，「少不要臉了」
　　意指別不要臉了，意同不要臉，均在對人表示不屑、輕蔑、
　　嘲諷、鄙視之意思，在客觀上足以貶損告訴人之人格。且以
　　被告表示如果告訴人對其說「髒東西」、「不要臉」，其有
　　不開心的感覺（見本院卷第304 頁），可見被告主觀上亦有
　　認知此等文字將使告訴人心理上感到不快，其有侮辱之意思
　　明確。從而，被告上述辯解實屬事後卸責之詞，並不可採。
　㈢綜上所述，本案事證明確，被告公然侮辱之犯行可以認定，
    應予依法論罪科刑。
四、論罪科刑之理由：
　㈠本案被告行為後，刑法第309 條雖於108 年12月25日修正公
　　布施行，並自同年月27日起生效，但上開修正不過係將罰金
　　數額調整換算後予以明定，不足以影響行為之可罰性範圍及
　　其法律效果，自無新舊法比較之問題，亦非刑法第2 條第 1
　　項所規定「行為後法律有變更」之情形，本案即應適用裁判
　　時（即修正後）刑法第309 條之規定（最高法院107 年度台
　　上字第4438號判決要旨參照），先予敘明。 　　
  ㈡按刑法上之公然侮辱罪，所謂「公然」，係指不特定人或多
    數人得以共見共聞之狀態，不以實際上果已共見共聞為必要
    。而所謂「侮辱」，凡以言詞、文字、圖畫或動作，對他人
    表示不屑、輕蔑、嘲諷、鄙視或攻擊其人格之意思，足以對
    個人在社會上所保持之人格及地位，在客觀上達到貶損其名
    譽及尊嚴評價之程度，使他人在精神及心理上有感受到難堪
    或不快之虞者，即足當之。查被告於不特定人或多數人得以
　　共見共聞之上開臉書社團網頁留言侮辱告訴人「髒東西」、
　　「少不要臉了」，足以貶損告訴人之人格，並使告訴人感到
　　不快；核被告所為，係犯刑法第309 條第1 項之公然侮辱罪
　　。
　㈢不另為無罪之諭知部分
　⒈公訴意旨固認被告又涉犯刑法第310 條第2 項之加重誹謗罪
　　。然按，刑法第310 條誹謗罪之成立，必須意圖散布於眾，
　　而指摘或傳述足以毀損他人名譽之具體事實，尚僅抽象的公
　　然為謾罵或嘲弄，並未指摘具體事實，則屬刑法第309 條第
　　1 項公然侮辱罪範疇（最高法院86年度台上字第6920號判決
　　要旨參照）。核以「髒東西」、「不要臉」之文字，乃對他
　　人表示不屑、輕蔑、嘲諷、鄙視之嘲弄用詞，而非指摘他人
　　名譽之具體事實，是難認定被告有此部分（加重誹謗）之犯
　　行。又此部分（加重誹謗）若有成立犯罪，與前開有罪部分
    （公然侮辱）具有想像競合犯之裁判上一罪關係，爰不另為
　　無罪之諭知。　
　⒉公訴意旨固認「髒東西」、「不要臉」以外之其他留言亦涉
　　犯刑法第309 條之公然侮辱罪及刑法第310 條第2 項之加重
　　誹謗罪。惟查，告訴人於警詢時證稱：只有一則「罵」我的
　　回文（見警卷第5 頁），於本院審理中證稱：前揭留言中之
　　「髒東西」、「不要臉」用字，我覺得名譽受損、人身攻擊
　　（見本院卷第298 頁），足見告訴人認為遭到「辱罵」，對
　　於「髒東西」、「不要臉」以外之其他留言則未感到難堪或
　　不快，亦不認為名譽受損，是難認定有此部分之犯行。又此
　　部分若有成立犯罪，與前開有罪部分（「髒東西」、「不要
　　臉」）具有單純一罪關係，復不另為無罪之諭知。　　　
  ㈣爰審酌被告並無曾因犯罪經法院判處罪刑確定，有臺灣高等
　　法院被告前案紀錄表在卷為憑，僅因偶發細故，率以文字侮
　　辱他人，不僅足以貶損告訴人之人格，並使告訴人感到不快
　　，行為實有不該，兼衡其因一時失慮、以致觸法，迄未賠償
　　或者達成和解（見本院卷第305 頁），犯罪之動機、目的、
　　手段、情節、所生損害，及其自述大專畢業之智識程度，現
　　為家庭主婦、家庭經濟情況小康（見本院卷第303 頁）之生
　　活狀況，暨其品行、犯後態度等一切情狀，量處如主文所示
　　之刑，並諭知易服勞役之折算標準。　　
據上論斷，應依刑事訴訟法第299 條第1 項前段判決如主文。
本案經檢察官王元隆提起公訴，檢察官廖秀晏、王晴玲到庭執行
職務。
中    華    民    國   111    年    11    月    15    日
                  刑事第五庭    法  官  張國隆
以上正本與原本無異。
如不服本判決應於收受送達後20日內向本院提出上訴書狀，並應
敘述具體理由；其未敘述上訴理由者，應於上訴期間屆滿後20日
內向本院補提理由書（均須按他造當事人之人數附繕本）「切勿
逕送上級法院」。
告訴人或被害人如對於本判決不服者，應具備理由請求檢察官上
訴，其上訴期間之計算係以檢察官收受判決正本之日期為準。
                                書記官  張馨方
中    華    民    國   111    年    11    月    15    日
附錄本案論罪科刑法條：
中華民國刑法第309 條第1 項
公然侮辱人者，處拘役或九千元以下罰金。